臺灣高等法院臺中分院刑事判決　　　　 94年度上易字第575號
上　訴　人
即　被　告　丁○○
　　　　　　　　　　　九九號
選任辯護人　陳育仁律師
上列上訴人因贓物案件，不服臺灣臺中地方法院94年度易字第10
4號中華民國94年4月4日第一審判決（起訴案號：臺灣臺中地方
法院檢察署93年度偵字第3601號，併辦案號：同署93年度偵字第
10912號），提起上訴，本院判決如下：
    主  文
原判決撤銷。
丁○○無罪。
    理  由
一、公訴意旨略以：丁○○明知林子賢（所犯常業竊盜罪，經臺
    灣高等法院臺中分院判處有期徒刑二年十一月確定）所持有
    之廠牌：ＫＯＮＩＣＡ、型號：Ｕ─ＢＩＸ三０三一、序號
    ：三五ＢＫ００六二一號影印機一台，係甲○○向優正股份
    有限公司（下稱優正公司）承租使用，為林子賢於九十二年
    十二月十三日凌晨，在臺中縣太平市○○路一之十四號格致
    （起訴書誤植為領袖）補習班所竊得，係來路不明之贓物，
    竟於九十二年十二月間，在臺中市○○路○段九七０、九七
    二號（起訴書誤植為四七０、四七二號）其所經營之「已達
    通信電腦公司」（起訴書誤植為「乙達通信電腦公司」）內
    ，以新台幣（下同）一萬元之低價，收購前開影印機一台。
    嗣於九十三年一月二十八日十七時許，經林子賢帶同警方前
    往「已達通信電腦公司」查贓，當場發現上開影印機一台，
    因認其涉犯刑法第三百四十九條第二項故買贓物罪嫌。
二、按犯罪事實應依證據認定之，無證據不得認定其犯罪事實。
    又不能證明被告犯罪者，應諭知無罪之判決，刑事訴訟法第
    一百五十四條第二項、第三百零一條第一項分別定有明文。
    次按刑法上贓物罪之成立，不論行為人其行為態樣為收受、
    搬運、寄藏、故買或牙保，除客觀上須行為人有前開符合法
    律所規定之行為外，更須以行為人對其所收受、搬運、寄藏
    、故買或牙保之物，於主觀上明知為贓物為必要，故於訴訟
    上欲認定行為人有收受、搬運、寄藏、故買或牙保贓物之犯
    行，審理事實之法院除須證明行為人於客觀上有收受、搬運
    、寄藏、故買或牙保贓物之行為外，更須證明行為人於收受
    、搬運、寄藏、故買或牙保一定之物品時，於該行為人之主
    觀上對於其所收受、搬運、寄藏、故買或牙保之物有係來源
    不明之贓物認識，並出於犯罪之故意予以買受之，此觀之刑
    法第三百四十九條構成要件之規定即明。而事實之認定，應
    憑證據，如未能發現相當證據，或證據不足以證明，自不能
    以推測或擬制之方法，為裁判基礎；且認定犯罪事實所憑之
    證據，雖不以直接證據為限，間接證據亦包括在內，然而無
    論直接證據或間接證據，其為訴訟上之證明，須於通常一般
    之人均不致有所懷疑，而得確信其為真實之程度者，始得據
    為有罪之認定，倘其證明尚未達到此一程度，而有合理之懷
    疑存在而無從使事實審法院得有罪之確信時，即應由法院為
    諭知被告無罪之判決（最高法院四十年台上字第八六號、七
    十六年台上字第四九八六號判例參照）。
三、本件公訴人認被告涉犯刑法第三百四十九條第二項故買贓物
    罪嫌，無非以：員警帶同竊盜犯林子賢前往查贓，當場在被
    告所經營之「已達通信電腦公司」發現上開失竊影印機一台
    ，及被害人甲○○之指訴，證人林子賢之證述為其論據。訊
    據被告堅決否認有何公訴人所指之犯行，辯稱：伊不曾向林
    子賢購買上開影印機，店內被查扣之影印機係陳德明與乙○
    ○於九十二年十一月間搬來，委託伊出售，因已故障，伊即
    委由賴明揚修理，修好後伊曾於網路上以六千八百元出售，
    伊並未故買贓物；又縱認該影印機係被告向林子賢以一萬元
    所購，惟該機型當時之行情價僅數千元而已，足證伊並無贓
    物的認識等語。
四、經查：
（一）九十三年二月二日為警在被告店內查扣之影印機，係甲○
      ○向張建隆所任職之優正公司承租使用，於九十二年十二
      月十三日為林子賢所竊得，林子賢經周銘政之告知介紹，
      至被告所經營之「已達通信電腦公司」，以一萬元之代價
      賣予被告等情，業據被害人甲○○指訴明確，並經證人林
      子賢、張建隆分別於警、偵訊及原審審理中證述甚詳（見
      偵查卷第六四頁、第一四五頁、原審卷第八一頁、第八九
      至九二頁）。且證人周銘政於原審證稱：林子賢大概在九
      十二年十二月間，曾打電話表示要賣影印機，伊因九十二
      年十月間因贓物案剛被查獲，不願意買，林子賢即詢問可
      至何處賣，伊即告知可至被告設在文心路的店賣等語（見
      原審卷第九五、九六頁），其等所證互核相符，堪以採信
      。
（二）至被告所舉證人乙○○、賴明揚，及提出勝揚事務機器行
      出貨單、維修單、拍賣網頁、切結書等，以證明扣案之影
      印機非向林子賢所購。然證人乙○○僅能證明曾載送影印
      機至被告店內，證人賴明揚僅能證明曾替被告維修同型影
      印機；且該出貨單、維修單、奇摩拍賣網頁及切結書上，
      並未記載影印機之序號（見偵查卷第一二一、一二二頁、
      原審卷第四九、五十頁、本院卷第四五頁），是前開人證
      與書證雖足以證明被告曾於九十二年十一月間，收受乙○
      ○交付之同型影印機，送修後上網拍賣之情，然並無法認
      定被告所指送修後上網拍賣之影印機，即為當日遭警查扣
      之影印機。從而，被告所辯扣案之影印機非購自於林子賢
      ，顯不足採信。
（三）扣案之影印機係林子賢所竊而以一萬元出售予被告，已如
      前述，被告客觀上雖有故買贓物之行為。然本院將扣案之
      影印機廠牌、機型函詢優美股份有限公司鑑定被告買受時
      之行情價結果，其函覆稱：廠牌：ＫＯＮＩＣＡ、型號：
      Ｕ─ＢＩＸ三０三一影印機至少為八年前產物，早已停產
      ，陳報人公司已無留存該型號之出廠年份紀錄（僅保留四
      年紀錄），該型影印機因年代過於老舊，若折合九十二年
      十二月間之一般行情，僅約新台幣五千元等語（見本院卷
      五十頁），有該公司九十四年七月二十日之陳報狀一紙附
      卷可稽。按明知係來源不明之贓物而予以收購，須擔負故
      買贓物之刑責，而有被查緝之風險，衡諸一般經驗法則，
      通常會以明顯低於市價之價格收購，以賺取差價之利益。
      查被告既以一萬元之價格向林子賢購得上開影印機，林子
      賢既未告知其係贓物，被告復以明顯高於當時之一般市場
      行情價而購買，實難遽認其主觀上知悉該影印機為來源不
      明之贓物。
（四）綜上所述，被告客觀上雖有故買贓物之行為，然主觀上並
      無故買贓物之犯意，其犯罪嫌疑顯有不足。此外，公訴人
      復未提出其他確切之證據足以證明被告確有上開故買贓物
      之犯行，自應為被告無罪之諭知，原審就該部分為被告有
      罪之判決即有未合，被告上訴指摘原審判決不當，為有理
      由，應由本院將原審判決就該部分予以撤銷改判，並為被
      告無罪判決之諭知。
據上論斷，依刑事訴訟法第三百六十九條第一項前段、第三百六
十四條、第三百零一條第一項，判決如主文。
本案經檢察官丙○○到庭執行職務。
中　　華　　民　　國　　94　　年　　9　　月　 7   　　日
            刑事第十庭  審判長法  官  林  照  明
                              法  官  吳  重  政
                              法  官  唐  光  義
上列正本證明與原本無異。
不得上訴。
                              書記官  王  麗  珍
中　　華　　民　　國　　94　　年　　9　　月　 13  　　日
                                                    　Ａ
